【裁判字號】    94,簡上,136
【裁判日期】    950727
【裁判案由】    侵占遺失物
【裁判全文】
臺灣基隆地方法院刑事判決             94年度簡上字第136號
上  訴  人
即  被  告  乙○○
                    現無合法之.
上列上訴人因詐欺等案件，不服本院基隆簡易庭94年度基簡字第
790  號，中華民國94年10月6日第一審判決（聲請簡易判決處刑
書案號：臺灣基隆地方法院檢察署94年度調偵字第101號）提起
上訴，本院管轄之第二審合議庭判決如下：
        主  文
原判決撤銷。
乙○○意圖為自己不法之所有，以詐術使人將本人之物交付，處
有期徒刑貳月，如易科罰金以參佰元折算壹日。
        事   實
一、乙○○於民國94年1月12日19時許，在基隆市○○街23號「
    一世情」卡拉OK店內，拾獲丙○○遺失，序號為0000000000
    00000號行動電話一具，竟意圖為自己不法之所有，予以侵
    占入己；又意圖為自己不法之所有，將上開行動電話交由其
    不知情之夫婿陳瑞傑轉賣，經陳瑞傑委由不知情之薛俊傑（
    另經檢察官不起訴處分）持往基隆市○○街319之2號朱美燕
    所經營之「優美通訊行」變賣，朱美燕未查覺該行動電話來
    歷不明而陷於錯誤，而以新台幣2800收購該行動電話。
二、案經臺灣基隆地方法院檢察署檢察官檢舉偵查聲請簡易判決
    處刑。
        理    由
一、被告乙○○經本院合法傳喚，無正當理由未到庭，然訊據其
    已於檢察官偵訊時自白不諱，核與被害人丙○○、朱美燕之
    指訴、證人陳瑞傑、薛俊傑之警、偵訊證述相符，並有贓物
    認領保管收據、中古手機買賣契約書附卷可稽，本件事證明
    確，被告犯行已堪認定。
二、核被告所為，係犯刑法第337條之侵占遺失罪、第339條第1
    項之詐欺取財罪。被告所犯詐欺取財罪係利用不知情之陳瑞
    傑為之，陳瑞傑又委由不知情之薛俊傑為之，被告自為間接
    正犯。查被告行為後，94年1月7日修正公布之刑法，自95年
    7月1日施行，修正後之刑法刪除第55條關於牽連犯之規定。
    本件被告所犯上開二罪具有牽連犯之關係，依修正前即行為
    時之規定，應從一重之詐欺取財罪處斷；依修正後之刑法既
    已刪除牽連犯之規定，則所犯上述各罪應依數罪併罰之規定
    分論併罰；比較新舊法之規定，修正後之規定並非較有利於
    被告，依刑法第2條第1項前段之規定，應適用行為時之法律
    ，即適用修正前刑法第55條牽連犯之規定，從一重之詐欺取
    財罪處斷；聲請人雖未論引刑法第339條第1項，然其聲請簡
    易判決處刑書之犯罪事實欄已有敘及，且亦已據蒞庭檢察官
    當庭追加該法條在案，該部分犯罪自亦在本院判決之範圍內
    ，再被告侵占他人遺失之行動電話後再賣予其他之人詐欺圖
    利，其先後二犯行所侵害之法益不同、被害人亦不相同，其
    後之詐欺行為自非不罰之後行為，應分別論罪，併此敘明。
    爰審酌被告侵占之遺失物之價值、詐欺所得之金額多寡、行
    為手段等一切情狀，量處如主文第二項所示之刑。再按行為
    後法律有變更者，適用行為時之法律。但行為後之法律有利
    於行為人者，適用最有利於行為人之法律，刑法第2條第1項
    定有明文。被告於行為時之刑法第41條第1項前段規定：「
    犯最重本刑為5年以下有期徒刑以下之刑之罪，而受6個月以
    下有期徒刑或拘役之宣告，因身體、教育、職業、家庭之關
    係或其他正當事由，執行顯有困難者，得以1元以上3元以下
    折算一日，易科罰金。」又被告行為時之易科罰金折算標準
    ，修正前罰金罰鍰提高標準條例第2條前段（現已刪除）規
    定，就其原定數額提高為100倍折算1日，則本件受刑人行為
    時之易科罰金折算標準，應以銀元300元折算1日，經折算為
    新臺幣後，應以新臺幣900元折算為1日。惟95年7月1日修正
    公布施行之刑法第41條第1項前段則規定：「犯最重本刑為
    五年以下有期徒刑以下之刑之罪，而受六個月以下有期徒刑
    或拘役之宣告者，得以新臺幣一千元、二千元或三千元折算
    一日，易科罰金。」比較修正前後之易科罰金折算標準，以
    95年7月1日修正公布施行前之規定，較有利於被告，則應依
    刑法第2條第1項前段，適用修正前刑法第41條第1項前段規
    定，定其折算標準。再依95年7月1日施行（95年5月19日三
    讀通過）之刑法施行法第1條之1第2項前段規定「94年1月7
    日刑法修正時，刑法分則編未修正之條文定有罰金者，自94
    年1月7日刑法修正施行後，就其所定數額提高為三十倍。」
    而刑法第337條、第339條第1項之罰金刑，經比較適用上開
    刑法施行法第1條之1第2項前段規定與罰金罰鍰提高標準條
    例第1條前段之規定，均係提高三十倍，並無不同，依刑法
    第2條第1項前段規定，應適用罰金罰鍰提高標準條例第1條
    前段之規定以提高罰金數額。上訴人即被告未具任何理由為
    本件上訴，並指摘原判決不當，核無理由，本應予駁回，然
    原審未及比較上開法條之適用，而說明刑法第337條之罰金
    刑數額之提高之標準，另亦漏論被告以刑法第339條第1項之
    罪名自仍有不當，而應由本院撤銷改判如主文所示。
三、被告經本院合法傳喚，無故不到庭接受審判，此有法務部戶
    役政連結作業係統、本院95年5月16日公示送達之裁定與公
    示送達證書、基隆市安樂區公所95年5月19日簡便復文表、
    基隆市中正區公所95年5月22日簡便復文表、基隆市信義區
    公所簡便行文表附卷可證，爰不待其陳述，逕行判決。
據上論斷，應依刑事訴訟法第455條之1第3項、第369條第1項前
段、第371條，刑法第2條第1項前段、第337條、第339條第1項、
（修正前）第55條、（修正前）第41條第1項前段，罰金罰鍰提
高標準條例第1條前段、（修正前）第2條，判決如主文。
本案經檢察官甲○○到庭執行職務
中    華    民    國    95    年    7     月    27    日
                  刑事第四庭審判長法    官  鄭景文
                                  法    官  王美婷
                                  法    官  曾雨明
以上正本證明與原本無異。
本件不得上訴。
中    華    民    國    95    年    8     月    1     日
                                  書 記 官  王靜敏
附錄法條：
中華民國刑法第337條：
（侵占遺失物罪）
意圖為自己或第三人不法之所有，而侵占遺失物、漂流物或其他
離本人所持有之物者，處 5 百元以下罰金。
中華民國刑法第339條第1項：
（普通詐欺罪）
意圖為自己或第三人不法之所有，以詐術使人將本人或第三人之
物交付者，處5年以下有期徒刑、拘役或科或併科1千元以下罰金
。
以前項方法得財產上不法之利益或使第三人得之者，亦同。
前二項之未遂犯罰之。


司法院資訊處製作；財團法人民間司法改革基金會備份。
